臺灣高等法院交通事件裁定　　　　　100 年度交抗字第594 號
抗　告　人
即受處分人　曾炳祥
上列抗告人即受處分人因違反道路交通管理處罰條例案件，不服
臺灣板橋地方法院中華民國100 年3 月31日所為裁定（99年度交
聲字第2360號），提起抗告，本院裁定如下：
    主  文
抗告駁回。
    理  由
一、按行車速度，依速限標誌或標線之規定，道路交通安全規則
    第93條第1 項前段定有明文。又汽車駕駛人，行車速度，超
    過規定之最高時速，或低於規定之最低時速，除有第43條第
    1項第2款情形外，處新臺幣1200元以上2400元以下罰鍰；且
    汽車駕駛人之行為有下列情形之一，當場不能或不宜攔截製
    單舉發者，得逕行舉發：…七、經以科學儀器取得證據資料
    證明其行為違規。… 第1項逕行舉發，應記明車輛牌照號碼
    、車型等可資辨明之資料，以汽車所有人為被通知人製單舉
    發，道路交通管理處罰條例第40條、第7條之2第1項第7款、
    第4項亦分別定有明文。
二、原裁定意旨略以：抗告人即受處分人曾炳祥於民國99年2 月
    21日下午1 時57分許，駕駛車牌號碼8260-UT 號自用小客車
    ，行經臺二省道北向124.1 公里處時，因行車速度達時速67
    公里，超過該路段每小時50公里之最高速限，經測速照相儀
    器拍攝採證，宜蘭縣政府警察局礁溪分局（下稱舉發單位）
    警員乃依採證照片逕行掣單舉發。抗告人到案陳述意見後，
    經原處分機關交通部公路總局臺北區監理所函請舉發單位調
    查結果，仍認抗告人有前揭違規行為，於99年7 月21日以北
    監自裁字第裁40-QQ0000000號裁決書，裁處罰鍰新台幣（下
    同）1600 元，並記違規點數1點。抗告人聲明異議意旨雖以
    ：異議人當日行經舉發地點時，未見警車，且車速非快，何
    以遭警拍攝違規照片？警方依據之採證照片未清楚拍攝違規
    車輛全貌及違規路段之速限標誌，舉發顯有違誤云云。原審
    經調查結果，認抗告人確有汽車駕駛人行車速度超過規定最
    高時速之違規事實，原處分機關裁處抗告人罰鍰1600元，並
    記違規點數1點，並無違誤，而裁定駁回異議等語。
三、抗告意旨略以：本件逕行舉發之依據，係沖印相片，極易事
    後加工，難免遭為圖舉發獎金之人利用。又原裁定雖以舉發
    單位提出之合格檢驗證明書，認本件測速照相儀器之準確性
    無誤，然法院並未親眼目睹該測速儀器之裝置及操作是否合
    乎標準條件，其舉發難令人信服，爰提起抗告云云。
四、經查：
  (一)抗告人駕駛車牌號碼8260-UT 號自用小客車於99年2 月21日
    下午1時57分許，行經臺二省道北向124.1公里處，因行車速
    度超過該路段每小時50公里之最高速限，經設置於該路段之
    移動式雷達測速儀器照相機攝得超速相片，宜蘭縣政府警察
    局礁溪分局警員乃依採證照片逕行舉發等情，有宜蘭縣政府
    警察局舉發違反道路交通管理事件宜警交字第QQ0000000 號
    通知單影本、交通部公路總局臺北區監理所北監自裁字第裁
    40-QQ0000000號違反道路交通管理事件裁決書及宜蘭縣政府
    警察局礁溪分局99年8 月25日警礁交字第0994010236號函檢
    附之採證照片及勤務地點彩色照片（移動式雷達測速儀器照
    相採證處前方205 公尺處所設「常有測速照相，請遵守交通
    規則」標誌及該路段速限）附卷可稽（見原審卷第9 至10頁
    、17、19頁）。抗告人亦不否認於前述時間駕駛小客車行經
    上開地點之事實，此部分事實殆無疑義。
  (二)本件舉發係採移動式雷達測速儀器照相採證方式實施，而該
    雷測速儀器業經濟部標準檢驗局於98年5 月27日檢驗合格，
    檢定合格單號碼為J0GA0000000A、J0GA0000000B，有效期限
    至99年5月31日止，此有經濟部標準檢驗局98年5月27日雷達
    測速儀檢定合格證書附件可參（見原審卷第18頁），是本件
    採證使用之雷達測速照相設備運作正常，並無失準或故障之
    事。且卷附彩色採證照片所示之違規車輛車號明顯可辨，測
    速儀器於攝得照片顯示之違規時間及抗告人行車時速亦清晰
    無誤（見原審第17頁），自無誤判之虞。又警員於本件移動
    式雷達測速儀器照相採證之勤務執行地點前方205 公尺處，
    設有「常有測速照相，請遵守交通規則」標誌，且該處速限
    確為時速50公里，亦有警察局礁溪分局99年8月25 日警礁交
    字第0994010236號函檢附之採證照片及勤務地點彩色照片可
    按（見原審卷第16、17、19頁），業如前述，抗告人空言辯
    以：採證相片係沖洗所得，易遭事後加工云云，難認有據。
  (三)法院受理有關交通事件，依道路交通管理處罰條例第89條前
    段規定，準用刑事訴訟法之規定。惟準用有其自然限度，僅
    就某事項所定之法規，於性質不相牴觸之範圍內，適用於其
    他事項之謂（最高法院41年台非字第47號判例意旨參照）。
    道路交通管理處罰條例事件之本質為行政罰，與以追訴犯罪
    、實踐國家刑罰權為規範目的之刑事訴訟程序有間，法院受
    理交通聲明異議案件，既係以裁定為之，準用刑事訴訟法之
    規定，即不以直接審理、言詞辯論、勘驗、鑑定為必要。且
    依道路交通案件處理辦法第16條規定，交通法庭就聲明異議
    之案件，必要時得訊問受處分人及其他關係人，並得傳喚證
    人，命行鑑定，實施勘驗。則法院於交通聲明異議事件，是
    否傳訊受處分人或為鑑定、勘驗，乃屬法院之裁量權。原審
    審酌卷內事證，認抗告人駕駛系爭小客車行車超速之違規事
    實已臻明確，無庸再予鑑定或勘驗，而未就雷達測速儀實施
    鑑定或勘驗，自無不合。抗告意旨以原審未親眼目睹儀器裝
    置是否符合標準，不符正義公理云云，據以指摘原裁定程序
    違法，顯有誤會，自不足採。
五、綜上所述，抗告人於上揭時、地駕駛自小客車有行車速度超
    過規定之最高時速等違規事實，洵堪認定。原審以原處分機
    關依道路交通管理處罰條例第40條、第63條第1 項規定，裁
    處抗告人罰鍰1600元，併記違規點數1 點，核無不合，而裁
    定駁回抗告人之異議聲明，經核並無違誤。抗告人徒執前詞
    ，提起抗告，為無理由，應予駁回。
據上論斷，應依道路交通管理處罰條例第89條、道路交通事件處
理辦法第25條及刑事訴訟法第412 條，裁定如主文。
中    華    民    國   100    年    5     月    16    日
              刑事第二十四庭審判長法  官  李錦樑
                                  法  官  張惠立
                                  法  官  朱瑞娟
以上正本證明與原本無異。
不得再抗告。
                                  書記官  郭家慧
中    華    民    國   100    年    5     月    17    日